【裁判字號】    92,上訴,737
【裁判日期】    920424
【裁判案由】    毒品危害防制條例
【裁判全文】
臺灣高等法院刑事判決                            九十二年度上訴字第七三七號
    上  訴  人
    即  被  告  甲○○
右上訴人因違反毒品危害防制條例案件，不服臺灣桃園地方法院九十一年度訴字第一
五四六號，中華民國九十一年十二月三十日第一審判決（起訴案號：臺灣桃園地方法
院檢察署九十一年毒偵緝字第三一六號），提起上訴，本院判決如左：
    主  文
上訴駁回。
    事  實
一、甲○○前因違反麻醉藥品管理條例案件，經臺灣板橋地方法院判處有期徒刑五月
    ，並於民國八十六年八月二十五日易科罰金執行完畢。另因施用毒品，經法院裁
    定送勒戒處所觀察、勒戒執行後，認無繼續施用毒品傾向，經臺灣板橋地方法院
    檢察署檢察官於八十八年八月三十一日為不起訴處分（八十八年度偵字第五四七
    五號不起訴處分書）確定。仍不知悔改，復基於概括犯意，自八十九年年底某日
    起，至九十年五月三十日止，分別在台北縣蘆洲市○○路一三二巷四一號二樓住
    處及桃園縣桃園市○○○街九十六號友人住處等地，連續多次施用第一級毒品海
    洛因。另自九十年年初某日起，至九十年五月三十日止，於桃園縣桃園市○○○
    街九十六號友人住處等地，連續多次施用第二級毒品安非他命。迨至九十年五月
    三十日（起訴書誤記為五月二十日，逕予更正）凌晨一時三十分許，為警於桃園
    縣桃園市○○○街九十六號查獲，並扣得甲○○所有之第二級毒品安非他命淨重
    三十公克。甲○○因前述施用毒品犯行，經臺灣桃園地方法院於九十年八月三十
    日，以九十年度毒聲字第三六七八號刑事裁定送勒戒處所執行觀察、勒戒，經執
    行後，認有繼續施用毒品之傾向，為同法院於九十一年九月二十四日裁定令入戒
    治處所，施以強制戒治一年（九十一年度毒聲字第二八一六號裁定）。
二、案經台北縣政府警察局新莊分局報請臺灣桃園地方法院檢察署檢察官偵查起訴。
    理  由
一、右揭事實，業據被告即上訴人甲○○於原審及本院調查時坦承不諱，且被告為警
    查獲時，於被告同意下所採集之尿液，經送鑑定機關台北縣政府衛生局鑑定結果
    ，呈安非他命及嗎啡陽性反應，有該局函覆影本及該函所附之尿液煙毒檢驗成績
    書影本各一件在卷可稽。另被告所有經警合法搜索查扣之白色晶體淨重三十公克
    ，經台北縣政府警察局新莊分局初步鑑定結果，確屬安非他命無訛，有該局查獲
    煙毒、安非他命鑑定證明書一件在卷為憑。足見被告自白施用第一、二級毒品，
    確與事實相符。事證明確，被告犯行堪以認定。
二、按毒品危害防制條例對於毫無悔意，再犯或三犯以上該條例第十條施用毒品犯行
    之行為人，仍有逕行進入刑罰處罰，不再適用不起訴處分或不付審理裁定之規定
    。依該條例第二十條第三項及第二十三條第二項規定，依前項規定（分別指同條
    例第二十條第二項及第二十三條第一項）為不起訴之處分或不付審理之裁定後，
    五年內再犯第十條之罪，如前所為之不起訴處分係因經觀察、勒戒後，無繼續施
    用傾向之事由，則再經觀察、勒戒後，認有繼續施用毒品之傾向；或前所為之不
    起訴處分係因強制戒治期滿或交付保護管束期滿之事由；或係第三次犯本條例第
    十條之罪，均不適用前項之規定（分別指同條例第二十條第二項及第二十三條第
    一項）。但均併應由檢察官聲請法院或由少年法院裁定先令入戒治處所施以強制
    戒治。亦即，再犯或三犯者，如符合前述情形，除均仍應施以強制戒治之處分外
    ，尚應依本條例第十條之規定論罪科刑，檢察官或少年法院不再對此等再犯或三
    犯以上之犯行，為不起訴之處分或不付審理之裁定，以兼收刑罰對行為人之報應
    ，及以公正報應威嚇社會大眾而生嚇阻犯罪之一般預防功能，另藉刑罰之執行，
    收教化之個別預防功能。並濟對無悔改意願之行為人一再為觀察勒戒或強制戒治
    處分，對國家及社會資源所造成的無謂浪費。
三、查被告曾因施用毒品，違反毒品危害防制條例規定，經法院裁定送勒戒處所觀察
    、勒戒執行後，認無繼續施用毒品傾向，經臺灣板橋地方法院檢察署檢察官於八
    十八年八月三十一日為不起訴處分，有該署檢察官不起訴處分書影本一件在卷可
    考，並有臺灣桃園地方法院檢察署刑案資料查註紀錄表、本院被告全國前案紀錄
    表各一件在卷可證。被告所犯本案，經臺灣桃園地方法院於九十年八月三十日裁
    定送勒戒處所執行觀察、勒戒，經執行後，認有繼續施用毒品之傾向，復經同法
    院於九十一年九月二十四日裁定令入戒治處所，施以強制戒治一年，有該院九十
    年度毒聲字第三六七八號、九十一年度毒聲字第二八一六號刑事裁定各一件在卷
    為證。依上開規定及說明，被告自應依毒品危害防制條例規定論處。
四、核被告所為，係犯毒品危害防制條例第十條第一項之施用第一級毒品海洛因罪，
    及同條例第十條第二項之施用第二級毒品安非他命罪，被告持有第一、二級毒品
    之低度行為，應為施用之高度行為所吸收，不另論罪。被告先後多次施用第一級
    與第二級毒品，時間接近，犯罪構成要件相同，顯係基於概括犯意為之，應各依
    刑法第五十六條連續犯規定，論以一罪，並均加重其刑。又被告前因違反麻醉藥
    品管理條例案件，經臺灣板橋地方法院判處有期徒刑五月，並於八十六年八月二
    十五日易科罰金執行完畢，有本院被告全國前案紀錄表一件在卷足證。被告受有
    期徒刑之執行完畢後，五年以內再犯本案有期徒刑以上之罪，應依刑法第四十七
    條之規定，遞加重其刑。所犯二罪間，罪名不同，犯意各別，應分論併罰。
五、原審調查結果，適用毒品危害防制條例第十條第一項、第二項，第十八條第一項
    前段，刑法第十一條前段、第五十六條、第四十七條、第五十一條第五款規定，
    同時審酌被告業經實施戒治後，仍執意再犯，助長販賣毒品行為，並影響自身健
    康、生命，亦有害國家社會健全發展，同時參酌被告犯罪手段、所生危害及犯罪
    後坦承犯行等一切情狀，就施用第一級毒品罪部分量處有期徒刑十月；施用第二
    級毒品罪部分量處有期徒刑九月，並定應執行刑為有期徒刑一年六月，以示懲戒
    。另就扣案被告所有之第二級毒品安非他命淨重三十公克，屬毒品危害防制條例
    第二條第二項第二款所明定之第二級毒品，應依同條例第十八條第一項前段規定
    ，沒收銷燬之。認事用法，核無違誤。查被告前因施用毒品，經裁定送觀察勒戒
    後，業經檢察官為不起訴處分，被告猶不知悔改，再犯本案，復經送觀察勒戒結
    果，仍有施用毒品傾向，顯見被告惡性非輕，原審量處上開刑度，自屬妥適。被
    告上訴意旨，指摘原審量刑過重，為無理由，應予駁回。
六、被告經合法傳喚，無正當理由不到庭，爰不待其陳述，逕行判決。
據上論斷，應依刑事訴訟法第三百六十八條、第三百七十一條，判決如主文。
本案經檢察官李金定到庭執行職務。
中      華      民     國   九 十 二   年      四      月   二 十 四    日
                                臺灣高等法院刑事第十四庭
                                    審判長法  官  陳  祐  輔
                                          法  官  洪  昌  宏
                                          法  官  陳  國  文
右正本證明與原本無異。
施用第一級毒品部分，如不服本判決，應於收受送達後十日內向本院提出上訴書狀，
其未敘述上訴之理由者並得於提起上訴後十日內向本院補提理由書（均須按他造當事
人之人數附繕本）。
其餘不得上訴。
                                          書記官  蔡  棟  樑
中      華      民     國    九十二    年      四      月    二十四    日
附錄：本案論罪科刑法條全文
毒品危害防制條例第十條第一項、第二項：
施用第一級毒品者，處六月以上五年以下有期徒刑。
施用第二級毒品者，處三年以下有期徒刑。


司法院資訊處製作；財團法人民間司法改革基金會備份。
